【裁判字號】    88,自,288
【裁判日期】    890612
【裁判案由】    詐欺
【裁判全文】
臺灣士林地方法院刑事判決                          八十八年度自字第二八八號
    自  訴  人  乙○○
    自訴代理人  劉厲生律師
    被      告  丁○○
    選任辯護人  楊俊雄
    被      告  丙○○
                甲○○
右列被告因詐欺案件，經自訴人提起自訴，本院判決如左：
    主  文
丁○○、丙○○及甲○○均無罪。
    理  由
一、自訴意旨略以：被告丁○○與自訴人為舊識，二人常不定期打衛生麻將，有多年
    友誼，於八十八年元月初被告丁○○來到自訴人家中，以其與友人在台中進行投
    資，沒有現金可資週轉為由，要求自訴人提供支援，自訴人乃在厚利及被告保證
    之下撥款應急，而於八十八年一月五日、七日、十三日、十九日經被告丁○○指
    示分別匯款新台幣（以下同）三百萬、三百萬元、二百萬、二百萬元至台中帳戶
    ，惟匯款後被告均未為還款之表示；嗣自訴人復追加起訴被告丙○○及甲○○，
    並補充自訴意旨略謂：被告丁○○、甲○○與丙○○基於共同犯意之聯絡與行為
    之分擔，由被告丁○○於八十八年一月初至自訴人家中對自訴人表示，其與友人
    被告甲○○經營賭場需要資金，而要求自訴人幫忙，自訴人因先前在台中被告家
    中玩過，每四圈可抽二萬元，獲利豐厚，不疑有他同意支援，乃在被告丁○○指
    示下匯款予被告丙○○，嗣後即無消息，經自訴人找被告丁○○交涉之，被告丁○○仍未返還分文，且均置之不理，自訴人始知受騙，因認被告三人涉有共同詐
    欺取財罪嫌。
二、按犯罪事實應依證據證明之，無證據不得推定其犯罪事實，又不能證明被告犯罪
    ，應諭知無罪之判決，刑事訴訟法第一百五十四條、第三百零一條第一項定有明
    文。
三、訊據被告三人堅決否認有何詐欺犯行，被告丁○○辯稱：伊並未要求自訴人作何
    投資，對於自訴人交付一千多萬元的事完全不知情，亦未受領任何款項等語；被
    告丙○○雖坦承自訴人將系爭款項匯入伊帳戶，惟辯稱：純粹是被告甲○○向伊
    借用帳戶，伊與自訴人不認識，並未有何金錢往來，亦未受領款項，伊不知道自
    訴人與被告甲○○間款項往來之原因等語；被告甲○○辯稱：伊曾與自訴人一起
    在台中打牌認識的，自訴人知道伊曾賭贏六合彩賺了一千多萬元，也想賭，因組
    頭只與認識有資力信用的人對賭，自訴人乃要求伊幫忙向組頭下注，之後每星期
    對帳，自訴人再將賭輸的錢匯給伊，伊不想與自己的帳弄混，乃借用朋友丙○○
    的帳戶，伊與被告丁○○並無往來，系爭匯款與被告游玲、丙○○皆無關，皆係
    自訴人賭輸的錢，並未有何詐欺等語。經查：
    (一)自訴人於八十八年一月間匯款一千萬元至被告丙○○台中七信商業銀行建行分
      行帳戶之事實，有自訴人提出之匯款單影本四件及第七商業銀行八十八年十二
      月十五日七健行字第五八三二號函一紙及檢附之資金往來明細二十三紙附卷可
      稽。
    (二)丙○○經本院初次以證人傳訊時即證稱：系爭款項所以匯入伊帳戶，係因許立
      仁向伊借帳戶使用 (見本院八十九年四月十一日訊問筆錄)；嗣本院依聲請傳
      訊證人許立仁，許立仁亦證稱此等情節 (見本院八十九年五月十二日訊問筆錄
      )，而系爭款項自匯入後，被告丙○○即依被告甲○○指示交付予甲○○，與
      被告丁○○無關等情，迭據被告丙○○、甲○○供明，核與實際交款之證人黃
      瑞源於本院審理中所證情節相符，是以，自訴人系爭匯款係由被告甲○○受領
      之事實，應堪認定。又自訴意旨謂被告三人間有犯意之聯絡、行為分擔云云，
      然未有任何證據證明被告丁○○、丙○○確有受領系爭款項之事實。
    (三)就自訴人交付款項之原因，自訴人先稱係被告丁○○借款，至於緣由自訴人本
      人到庭一再陳稱：是被告丁○○借的，因為與被告丁○○十來年的交情，叫我
      幫他週轉，因此答應借款，沒有說借款原因，說一、二十天要還款，伊不認識
      丙○○、甲○○，是依被告游指示才將借款匯至丙○○帳戶云云 (見本院八十
      九年四月十九日訊問筆錄)。然查：本件借貸金額達一千萬元，借款究竟使用
      何種用途，風險如何，例如投資高風險非法之賭場，或對於健全企業一時周轉
      等不同事由，將影響借款債務是否得獲得清償，而本件借款自訴人何以在完全
      不知悉借款用途的前況下，慨予交付如此高額借款？況且，本件款項係匯至丙○○之帳戶，亦非交付被告丁○○，果若確係被告丁○○借款，則交付款項之
      受款人與借款不同人時，事涉借款之風險，自訴人何以對於緣由全未過問，並
      且亦未要求被告出具任何書據，則逕匯款予丙○○？自訴人本人之陳述已難採
      信。
    (四)本案於本院傳訊證人丙○○、甲○○證稱款項流向後，自訴意旨復追加其等二
      人為共同被告，另稱是被告三人共同詐欺，佯稱要投資賭場、利潤豐厚，自訴
      人可取得利潤三成等詞，自訴人始受騙交付款項云云。查自訴人對於自訴詐欺
      事實先後供述業已不符，而本院審理結果：
      (1)本院以證人地位訊問甲○○關於款項原因時即證稱：伊與自訴人在台中打牌
        認識，自訴人知道伊曾賭贏六合彩賺了一千多萬元，也想賭，因組頭只與認
        識有資力信用的人對賭，自訴人乃要求伊幫忙向組頭下注，之後每星期對帳
        ，自訴人再將賭輸的錢匯給伊，伊轉交組頭，伊不想與自己的帳弄混，乃借
        用朋友丙○○帳戶等語，而自訴人經追加起訴被告甲○○後，被告甲○○仍
        一再堅稱自訴人交付款項的原因是給付賭債等語，而自訴旨謂被告佯稱投資
        賭場利潤豐厚為詐欺手段，則未提出任何證據以證明之。
      (2)至被告丁○○部分，自訴人雖主張被告丁○○以電話告知自訴人丙○○帳戶
        及提供甲○○住處，並以之證明被告丁○○涉嫌犯罪。經查：本院依聲請傳
        訊自訴人之幫傭彩緣證稱：「自訴人接電話，要我拿紙筆，說秀秀打電話來
        ，要我記下帳號，電話是自訴人接聽，由自訴人告訴我帳號，我再記下。」
        (見本院八十九年四月十九日訊問筆錄)。按證人乃自訴人之幫傭，聘僱期間
        達六年，證人證詞是否真實或是附和自訴人之言，尚難遽信之，況且，證人
        所證「自訴人說秀秀打電話來」僅係聽聞自訴人之說詞，核屬傳聞之詞，難
        以證明被告丁○○確有電告自訴人匯款帳戶之事實，況被告甲○○已供稱：
        丙○○的帳戶是伊在匯款前二、三日致電自訴人告知的，亦與自訴人主張不
        符，從而，自訴人主張被告丁○○電告匯款乙節已難採信。又證人即自訴人
        之職員戊○○僅證稱曾陪同自訴人到台中找被告丁○○；自訴人之兒子戊○○證稱：到台中時被告丁○○主動提及「甲○○的地址已找到」等語，證人
        證詞充其量亦僅能證明被告丁○○協助尋找被告甲○○的地址，亦難以證明
        被告丁○○有何詐欺行為。又自訴人提出錄音帶一捲經本院當庭勘驗結果，
        亦不能證明自訴意旨所謂被告丁○○邀自訴人出資投資賭場之事實。
    (四)綜上調查證據結果，自訴人系爭匯款由被告甲○○受領之事實，應堪認定，然
      查無任何證據證明被告甲○○收受系爭匯款有施何詐術，亦查無證據證明被告
      丁○○、丙○○對於自訴人交付系爭款項有施何助力之行為，亦無證據證明自
      訴人交付款項係出於錯誤而交付，亦即不能證明被告有何犯罪事實，應依法諭
      知被告無罪之判決。
據上論斷，應依刑事訴訟法第三百四十三條、第三百零一條第一項，判決如主文。
中      華      民      國      八十九      年      六    月    九    日
                                  臺灣士林地方法院刑事第二庭
                                          法  官    王 梅 英
右正本證明與原本無異。
如不服本判決，應於判決送達後十日內，向本院提出上訴狀。
                                          書記官    廖 春 玉
中      華      民      國      八十九      年      六    月    十三    日


司法院資訊處製作；財團法人民間司法改革基金會備份。
